懲戒法院判決
111年度清字第35號
移 送  機 關  臺灣高等法院
代   表   人  李彥文      
被 付懲戒 人  楊淑慧        臺灣桃園地方法院法警




上列被付懲戒人因懲戒案件，經臺灣高等法院移送審理，本院判
決如下：
    主  文
楊淑慧不受懲戒。
    事  實
壹、臺灣高等法院移送意旨：
    被付懲戒人楊淑慧有公務員懲戒法第2條第2款所定事由，並
    有懲戒之必要，應受懲戒，爰移送懲戒。其應受懲戒之事實
    及證據，分述如下：
一、民國111年6月22日修正公布（下稱修正）前公務員服務法第
    24條規定：「本法於受有俸給之文武職公務員及其他公營事
    業機關服務人員，均適用之。」公務人員留職停薪辦法第ll
    條規定：「留職停薪人員於留職停薪期間仍具公務人員身分
    ，如有違反公務員服務法或本辦法規定之情事，各機關應依
    相關法令處理。」又銓敘部91年12月6日部法一字第0912202
    647號書函略以，公務人員於留職停薪期間仍具公務人員之
    身分，雖不發生專心從事職務或業務之規定，惟仍不得違反
    修正前公務員服務法第13條等相關規定，亦即公務人員留職
    停薪期間，不得組設公司營業、不得經營商業或掛名經營商
    業等。楊淑慧係臺灣桃園地方法院（下稱桃園地院）法警，
    自l03年1月1日服務迄今，曾於l06年1月1日起至ll1年2月12
    日止育嬰留職停薪，嗣於ll1年2月13日回職復薪。楊淑慧留
    職停薪期間仍具公務人員身分，該期間之行為仍應受公務員
    服務法規範，先予敘明。
二、楊淑慧留職停薪期間，與其配偶於l07年8月l0日設立艾微兒
    數位科技有限公司（下稱艾微兒公司），從事網路電商事業
    ，楊淑慧登記為該公司股東，出資額為新臺幣（下同）25萬
    元，占該公司資本額總額50萬元之50%，雖未實際參與經營
    ，惟其持有股份總額超過公司股本總額10%之限制。
三、修正前公務員服務法第13條第1項規定：「公務員不得經營
    商業或投機事業。但投資於非屬其服務機關監督之農、工、
    礦、交通或新聞出版事業，為股份有限公司股東，兩合公司
    之有限責任股東，或非執行業務之有限公司股東，而其所有
    股份總額未超過其所投資公司股本總額百分之十者，不在此
    限。」準此，公務人員投資行為須符合下列要件：（一）所
    投資事業，非屬其服務機關所監督。（二）僅得投資作為股
    份有限公司股東，兩合公司之有限責任股東或非執行業務之
    有限公司股東。（三）投資之股份總額未超過其所投資公司
    股本總額10%。銓敘部78年9月9日台華法一字第305892號函
    釋：「公務員服務法第13條第1項但書所稱『農、工、礦、交
    通或新聞出版事業』因未將其他主要事業如林、漁、牧、狩
    獵業、製造業……，逐一列舉，惟揆諸上開條文之立法目的，
    係在適度規範公務員之投資行為，故對其投資型態、投資額
    度及所投資之事業非屬其服務機關所監督等事項均有所限制
    ，以促使公務員能專心職務，努力從公，換言之，其目的似
    非在於限制公務員所投資之事業類別。」本件艾微兒公司登
    記營業項目批發業、零售業、服務業、設計業等，即屬上開
    函釋所指之投資事業。銓敘部74年7月19日74台銓華參字第3
    0064號函以：「公務員服務法第13條但書所指『投資』與同條
    前段之『經營』，在含意上原有不同，『經營』原為規度謀作之
    意，經濟學上稱之為欲繼續經濟行為而設定作業上的組織，
    亦即指本人實際參加規度謀作業務之處理而言。至於『投資』
    ，乃指以營利為目的，用資本於事業之謂。其與本人實際參
    加規度謀作之業務處理有別。公務員……其所有股份總額超過
    其所投資公司股本總額百分之十者，仍受服務法第13條規定
    之限制。」綜上，楊淑慧投資行為已違反修正前公務員服務
    法第13條第1項規定，其應受懲戒之事實，甚為明確，爰依
    公務員懲戒法第2條第2款及第24條第1項但書規定，移請審
    理。
四、本件楊淑慧知悉違法後，即主動辦理股東出資轉讓登記，終
    止其違法狀態，且其公司經營之事業非桃園地院所監督，爰
    建請酌情審理其違法情節。    
五、證據清單（均影本在卷）：如附表甲證1-1至5（本件判決相
    關證據編號詳附表）。
貳、被付懲戒人經合法通知，未提出答辯。
    理  由
一、臺灣高等法院移送意旨略以：被付懲戒人楊淑慧自民國l03
    年1月1日擔任臺灣桃園地方法院（下稱桃園地院）法警迄今
    ，於l06年1月1日起至ll1年2月12日止育嬰留職停薪期間，
    竟與其配偶於l07年8月l0日設立艾微兒數位科技有限公司（
    下稱艾微兒公司），從事網路電商事業，登記為該公司股東
    ，出資額為新臺幣（下同）25萬元，占該公司資本總額50萬
    元之50%。被付懲戒人雖未實際參與經營，惟持有股份總額
    超過公司股本總額10%之限制。其於知悉違法後即主動辦理
    股東出資轉讓登記，終止其違法狀態。因認被付懲戒人有違
    反111年6月22日修正公布（下稱修正）前公務員服務法第13
    條第1項規定，依法移請懲戒等語。
二、按修正前公務員服務法第13條第1項公務員不得經營商業但
    書規定：「但投資於非屬其服務機關監督之農、工、礦、交
    通或新聞出版事業，為股份有限公司股東，兩合公司之有限
    責任股東，或非執行業務之有限公司股東，而其所有股份總
    額未超過其所投資公司股本總額百分之十者，不在此限。」
    於本次修正後，該但書關於投資限制規定，業已修正為第14
    條第4項：「公務員所任職務對營利事業有直接監督或管理
    權限者，不得取得該營利事業之股份或出資額。」其立法理
    由為該法修正前第13條公務員投資非屬其服務機關（構）監
    督之營利事業限制，應合理兼顧公務員之理財自由，現行相
    關法規對公務員投資已有相當規範，爰對公務員不得持有營
    利事業之股份或出資額，僅以公務員所任職務對該營利事業
    具有直接監督或管理權者為限；至於公務員對該營利事業不
    具監督管理權者，其持有之股份或出資額比率雖不受限，惟
    仍不得因持有股份或出資額而違反修正後第14條第1項及第2
    項之經營商業規定等旨，是現行公務員服務法就公務員單純
    持有不具有直接監督或管理公司之股份或出資，且未參與經
    營之情形，已不予限制。從而公務員單純違反修正前公務員
    服務法第13條第1項但書投資限制之行為，因修正後已無投
    資比例限制，自屬有利於被付懲戒人之規定，參酌公務員懲
    戒法第100條第2項所定應依最有利於被付懲戒人規定之意旨
    ，不生違法問題。
三、經查：被付懲戒人於公務員服務法修正前，自107年8月10日
    起至111年4月6日止持有艾微兒公司股份比率達該公司資本
    總額之50%，超過修正前之10%限制，雖有甲證2-3艾微兒公
    司設立登記表及甲證2-6、2-7准予變更登記而解任股東之資
    料在卷可稽，惟被付懲戒人為桃園地院法警，所任職務與艾
    微兒公司之所營事業項目：日常用品、五金等批發業、零售
    業；顧問及資訊軟體服務業；產品及服飾設計業（見甲證2-
    3），不具直接監督及管理權限，揆諸上開說明，依公務員
    懲戒法第100條第2項之意旨及修正後公務員服務法第14條第
    4項之規定，被付懲戒人在公務員服務法修正前之上揭期間
    持有艾微兒公司出資額，在修正後既已不受比率限制，自不
    生違法問題。    
四、綜上所述，被付懲戒人被移送違反修正前公務員服務法第13
    條第1項之規定，因比較修正前後條文結果，既應適用較有
    利於被付懲戒人之修正後公務員服務法第14條第4項之規定
    ，被付懲戒人即無公務員懲戒法第2條第2款之違法情事，自
    應依同法第55條後段規定為被付懲戒人不受懲戒之判決，並
    不經言詞辯論為之。
據上論結，依公務員懲戒法第46條第1項但書、第55條後段，判
決如主文。
中    華    民    國    111   年    7     月    28    日
            懲戒法院懲戒法庭第一審第二庭
                            審判長法  官  邵燕玲
                                  法  官  呂丹玉
                                  法  官  葉麗霞
以上正本證明與原本無異。
如不服本判決，應於送達後20日內，以判決違背法令為理由，向
本院提出上訴狀並表明上訴理由（上訴理由應記載原判決所違背
之法令及其具體內容、依訴訟資料可認為原判決有違背法令之具
體事實）。其未表明上訴理由者，應於提出上訴後20日內向本院
補提理由書，如逾期未提出上訴理由書者，本院毋庸再命補正，
由本院逕以裁定駁回上訴。      
中    華    民    國    111   年    8     月    1     日
                                  書記官  嚴君珮
附表：證據編號對照表                                  
編號 證據名稱或內容 所附卷宗 頁碼 甲證1-1 臺灣高等法院102年10月31日院鎮人一字第1020007082號令 第一審卷  第11頁 甲證1-2 臺灣高等法院105年12月21日院欽人一字第1050007456號令 第一審卷 第13頁 甲證1-3 臺灣高等法院108年9月12日院彥人一字第1080005859號令 第一審卷 第15頁 甲證1-4 臺灣高等法院111年1月24日院彥人一字第1110000553號令 第一審卷  第17頁 甲證2-1 同甲證4-3 楊淑慧111年5月16日簡要自述 第一審卷  第19-23頁 第117-121頁 甲證2-2 同甲證4-4 考試院考試及格證書 第一審卷  第25頁 第123頁 甲證2-3 同甲證4-5 艾微兒數位科技有限公司設立登記表 第一審卷 第27-31頁 第125-129頁 甲證2-4 同甲證4-6 財政部北區國稅局110年9月10日北區國稅中壢銷審字第1103741222號函 第一審卷 第33頁 第131頁 甲證2-5 同甲證4-7 國立臺北大學法律系畢業證書 第一審卷 第35頁 第133頁 甲證2-6 同甲證4-8 桃園市政府111年4月6日府經商行字第11190810570號函 第一審卷 第37-41頁 第135-139頁 甲證2-7 同甲證4-9 艾微兒數位科技有限公司變更登記表 第一審卷 第43-47頁 第141-145頁 甲證2-8 桃園地方法院傳閱系統列印資料 第一審卷  第49-51頁 甲證3-1 財政部北區國稅局桃園分局111年5月25日北區國稅桃園綜字第1112156378號函 第一審卷 第53頁 甲證3-2 107年度綜合所得稅各類所得資料清單 第一審卷 第55頁 甲證3-3 108年度綜合所得稅各類所得資料清單 第一審卷 第57頁 甲證3-4 109年度綜合所得稅各類所得資料清單 第一審卷 第59頁 甲證3-5 110年度綜合所得稅各類所得資料清單 第一審卷 第61頁 甲證4 楊淑慧111年6月6日意見陳述書及附件甲證4-1至4-18 第一審卷  第63-199頁 甲證4-1 「公務員服務法部分條文修正草案評估報告」(立法院法制局法案評估報告)節錄內容 第一審卷  第87-107頁 甲證4-2 「公務員服務法第13條相關解釋彙整表」節錄內容 第一審卷  第109-115頁 甲證4-3 同甲證2-1 第一審卷  第117-121頁 甲證4-4 同甲證2-2 第一審卷  第123頁 甲證4-5 同甲證2-3 第一審卷 第125-129頁 甲證4-6 同甲證2-4 第一審卷 第131頁 甲證4-7 同甲證2-5 第一審卷 第133頁 甲證4-8 同甲證2-6 第一審卷 第135-139頁 甲證4-9 同甲證2-7 第一審卷 第141-145頁 甲證4-10 從「麟洋」悠遊卡事件談公務員服務法之修正 第一審卷  第147-153頁 甲證4-11 立委籲放寬公務員兼職 第一審卷  第155-157頁 甲證4-12 公務員兼職問題之研析 第一審卷  第159-165頁 甲證4-13 考試院、行政院101年3月27日函 第一審卷  第167-169頁 甲證4-14 公務人員基準法草案總說明 第一審卷  第171-179頁 甲證4-15 公務人員基準法草案 第一審卷  第181-185頁 甲證4-16 行政院院會通過「公務人員基準法」草案 第一審卷  第187-189頁 甲證4-17 奧運金牌「麟洋配」爆公務員代言爭議  土銀說話了 第一審卷  第191-193頁 甲證4-18 麟洋配代言風波：臺灣選手脫離不了「星爸星媽」監護模式，離「運動經紀」還非常遙遠 第一審卷  第195-199頁 甲證5 臺灣桃園地方法院111年5月24日陳述意見通知 第一審卷  第201頁 丁證1 楊淑慧卸職明細資料 第一審卷 第211-214頁